臺灣宜蘭地方法院刑事判決
110年度交易字第383號
公  訴  人  臺灣宜蘭地方檢察署檢察官
被      告  張建溢



上列被告因過失傷害案件，經檢察官提起公訴（110年度偵字第4
014號），本院判決如下：    
    主  文
張建溢汽車駕駛人，無駕駛執照駕車而犯過失傷害罪，處有期徒
刑參月，如易科罰金，以新臺幣壹仟元折算壹日。
    犯罪事實
一、張建溢無駕駛執照，於民國109年12月12日22時16分許，駕
    駛車牌號碼0000-00號自用小客車，沿宜蘭縣宜蘭市黎明一
    路由南往北方向行駛於車道上劃有倒三角形讓路線標示之支
    線道上，行駛至黎明一路與黎明路無號誌交岔路口時，本應
    注意汽車行駛至無號誌路口而車道上劃有倒三角形讓路線標
    示轉彎時，支線道車應暫停讓幹線道車先行，而依當時天候
    雨，夜間有照明，柏油路面濕潤無缺陷，亦無障礙物，視距
    良好，並無不能注意之情事，竟疏未注意及此，貿然右轉，
    適有李泓穎騎乘車牌號碼000-0000號大型重型機車沿黎明路
    由西往東方向行駛，因行經上開無號誌交岔路口，疏未減速
    慢行，作隨時停車之準備，且超速行駛，撞擊上開自用小客
    車左前車頭後連人帶車倒入路邊水溝，李泓穎因此受有腰椎
    第五節至薦椎第一節腰椎滑脫骨折併腰椎椎間盤突出症、右
    膝、右腿和右腳踝多處撕裂傷、雙腿和左臀部擦傷等傷害。
    嗣張建溢於有偵查權之公務員或機關發覺其犯罪前，即向到
    場處理之警員承認為肇事者，自首而接受裁判。
二、案經李泓穎訴由宜蘭縣政府警察局宜蘭分局報告臺灣宜蘭地
    方檢察署檢察官偵查起訴。　
    理  由
壹、程序部分
一、按被告以外之人於審判外之言詞或書面陳述，除法律有規定
    者外，不得作為證據，刑事訴訟法第159條第1項定有明文。
    又被告以外之人於審判外之陳述，雖不符刑事訴訟法第159
    條之1至第159條之4之規定，而經當事人於審判程序同意作
    為證據，法院審酌該言詞陳述或書面陳述作成時之情況，認
    為適當者，亦得為證據；當事人、代理人或辯護人於法院調
    查證據時，知有同法第159條第1項不得為證據之情形，而未
    於言詞辯論終結前聲明異議者，視為有前項之同意，刑事訴
    訟法第159條之5亦定有明文。查本判決下列所引之各項供述
    證據，檢察官、被告張建溢於準備程序及審判程序時，均未
    爭執其證據能力，且於本院言詞辯論終結前亦均未聲明異議
    (見本院卷第32頁至第34頁、第117頁至第128頁)，本院審酌
    各該證據作成時之情況，其取得過程並無瑕疵或任何不適當
    之情況，應無不宜作為證據之情事，認以之作為證據應屬適
    當，爰依刑事訴訟法第159條之5第2項規定，自得作為證據
    ，合先敘明。
二、至於本判決所引用之非供述證據部分，與本案待證事實均有
    關連性，亦無證據證明係實施刑事訴訟程序之公務員以不法
    方式所取得，依刑事訴訟法第158條之4之反面解釋，當有證
    據能力，復於本院審理時，提示並告以要旨，使當事人充分
    表示意見，自得為證據使用。
貳、實體部分
一、認定犯罪事實所憑之證據及理由：
    訊據被告固坦承有於上開時、地與告訴人李泓穎發生車禍，
    告訴人因此受有上開傷害等情，惟矢口否認有何過失傷害犯
    行，辯稱：我轉彎完直行約8.8公尺被告才撞上來，而且告
    訴人自己超速，我沒有過失等語。經查：
(一)被告無駕駛執照，於上開時、地駕駛車牌號碼0000-00號自
    用小客車，沿宜蘭縣宜蘭市黎明一路由南往北方向行駛於車
    道上劃有倒三角形讓路線標示之支線道上，行駛至黎明一路
    與黎明路無號誌交岔路口時，當時雖天候雨，柏油路面濕潤
    ，但夜間有照明，路面無缺陷，亦無障礙物，視距良好，嗣
    於上開路口被告上開車輛左前車頭與騎乘車牌號碼000-0000
    號大型重型機車沿黎明路由西往東方向行駛之告訴人發生碰
    撞，告訴人連人帶車倒入路邊水溝，因此受有腰椎第五節至
    薦椎第一節腰椎滑脫骨折併腰椎椎間盤突出症、右膝、右腿
    和右腳踝多處撕裂傷、雙腿和左臀部擦傷等傷害，為被告所
    不爭執，核與證人即告訴人李泓穎於警詢、偵查中及本院審
    判中證述之情節大致相符（見偵卷第11頁至第14頁、第50頁
    背面至第51頁；本院卷第34頁、第128頁），並有國立陽明
    大學附設醫院診斷證明書、道路交通事故現場圖、道路交通
    事故調查報告表(一)(二)、現場照片、監視器錄影截圖畫面
    、證號查詢汽車駕駛人資料、車輛詳細資料報表、交通部公
    路總局臺北區監理所基宜區車輛行車事故鑑定會鑑定意見書
    、交通部公路總局行車事故鑑定覆議會覆議意見書等在卷可
    憑（見偵卷第15頁至第18頁、第23頁至第35頁、第40頁至第
    43頁、第78頁至第80頁；本院卷第79頁至第84頁），此部分
    事實首開認定。
(二)按汽車係指在道路上不依軌道或電力架線而以原動機行駛之
    車輛（包括機車）；行車速度，依速限標誌或標線之規定，
    無速限標誌或標線者，應依下列規定：二、行經設有彎道、
    坡路、狹路、狹橋、隧道、學校、醫院標誌之路段、道路施
    工路段、泥濘或積水道路、無號誌之交岔路口及其他人車擁
    擠處所，或因雨霧致視線不清或道路發生臨時障礙，均應減
    速慢行，作隨時停車之準備；汽車行駛至交岔路口，其行進
    、轉彎，應依下列規定：二、行至無號誌或號誌故障而無交
    通指揮人員指揮之交岔路口，支線道車應暫停讓幹線道車先
    行；讓路線，用以警告車輛駕駛人前有幹線道應減速慢行，
    或停車讓幹線道車先行，道路交通安全規則第2條第1項第1
    款、第93條第1項第2款、第102條第1項第2款前段、道路交
    通標誌標線號誌設置規則第172條第1項前段分別定有明文。
    被告為已考領駕駛執照之人，雖駕照因酒駕吊扣中，有證號
    查詢汽車駕駛人資料在卷可佐（見偵卷第40頁），對前揭規
    定自難諉稱不知，而依卷附前揭道路交通事故調查報告表(
    一)所載（見偵卷第17頁），車禍事故當時雖天候雨，柏油
    路面濕潤，但夜間有照明（調查報告表記載晨或暮光顯係誤
    載），路面無缺陷，亦無障礙物，視距良好，並無不能注意
    之情。
(三)證人李泓穎於警詢中證稱：發生碰撞前我看到對方在我右前
    方黎明一路出現車頭，距離約2-3公尺，我把車子往左偏閃
    避，但對方車輛沒有停下或減速，我的右前車頭與他的汽車
    發生碰撞等語（見偵卷第13頁至第14頁）；於偵查中證稱：
    我直行黎明一路，發現被告右轉出來，我閃避不及，被告車
    頭就撞到我等語（見偵卷第50頁背面至第51頁），且經本院
    當庭勘驗事故現場監視器錄影畫面，結果略以：「【檔案名
    稱】：即時影像-0000-00-00 00-00-00.mp4。（往黎明路西
    方拍攝，下稱甲監視器）《畫面時間22:14:15-22:14:18》一
    部自小客車（下稱A車）自畫面道路下方出現（畫面中轉彎
    處樹叢處逐漸轉亮，隨著該自小客車通過路口，逐漸轉暗；
    道路右方矮籬漸趨轉亮後轉暗），沿道路方向直行行駛，消
    失於畫面道路後方。《畫面時間22:14:18-22:14:21》本案機
    車靠畫面中道路樹叢側行駛，與該自小客車於第2、3田埂之
    間交會。《畫面時間22:14:21-22:14-22》畫面中轉彎處樹叢
    由左至右漸趨轉亮，並隨著時間推進畫面最左側轉暗。《畫
    面時間22:14：22》本案機車出現於第二田埂處，畫面中道路
    側樹叢由遠至近逐漸轉亮。《畫面時間22:14:23》本案機車行
    駛過第一田埂處。《畫面時間22:14:24-22:14:25》本案機車
    通過系爭路口後，畫面中轉彎處樹叢處先變暗後又漸亮。《
    畫面時間22:14:26-22:14:35》畫面無變化。【檔案名稱】：
    即時影像-0000-00-00 00-00-00.mp4（往黎明路東方拍攝，
    下稱乙監視器）。《畫面時間22:13:41-22:14:07》一部自小
    客車（下稱B車）自畫面道路後方出現，車燈亮度由微小越
    趨轉明亮（畫面道路後方光點區域越漸擴大），並於畫面T
    字岔路口處右轉彎後直行離去，消失於畫面。《畫面時間22:
    14:08-22:14:16》A車自畫面道路後方出現沿道路方向直行，
    車燈亮度由微小越趨轉明亮（畫面道路後方光點區域越漸擴
    大），沿道路繼續行駛至消失於畫面道路下方。《畫面時間2
    2:14:16-22:14:24》畫面道路後方光點區域慢慢擴大。《畫面
    時間22:14:24-22:14:27》道路左方矮籬漸趨微亮後，本案機
    車伴隨車體散亂之機件自畫面下方道路出現滑落道路旁水溝
    （滑落機車持續維持亮光），本案自小客車接續出現於同段
    道路，併有車體散落之機件噴飛。《畫面時間22:14:27-22:1
    4:29》本案機車滑行於水溝並停止，本案自小客車亦停止於
    道路右側。《畫面時間22:14:29-22:14:39》本案機車騎士自
    跌落之水溝站起，本案自小客車駕駛閃爍車輛警示燈，並自
    駕駛座走出快步跑向本案機車騎士站立之位置，本案機車騎
    士並同時撿拾其安全帽並丟置於道路。《畫面時間22:14:39-
    22:14:49》本案自小客車駕駛站於本案機車騎士旁，並蹲下
    察看本案機車騎士之狀況。」，此有本院勘驗筆錄在卷可參
    （見本院卷第119頁至第121頁）。依據上開勘驗結果，根據
    A車離開甲、乙監視器的時間，乙監視器應較甲監視器快將
    近1秒，甲監視器畫面時間22:14:21至22:14:22，被告行向
    左側之樹叢光影由左至右漸亮後，最左側處又漸暗，甲監視
    器畫面時間22:14:22時告訴人機車仍在第二田埂處，2秒後
    始出現在第一田埂處，此時距離本案交岔路口仍有一段距離
    ，甲監視器畫面時間22:14:24，告訴人機車通過本案交岔路
    口，通過後被告行向左側之樹叢處先變暗後又漸亮，且根據
    機車機件噴飛之情況，兩車係於乙監視器畫面時間22:14:24
    至22:14:27間（對應甲監視器應為22:14:23至22:14:26間）
    發生碰撞，而上開交岔路口設有凸面鏡面向告訴人行駛而來
    之方向，且告訴人機車有開大燈乙節，為被告所不爭執（見
    本院卷第126頁），堪認被告行經上開路口時可見告訴人自
    黎明路西側駛來，另據卷附現場照片所示（見偵卷第29頁至
    第31頁），被告之自用小客車係左前車燈破裂、前保險桿掉
    落，而被告於本院審理時亦自承：告訴人撞到我左側車頭，
    我也覺得很奇怪，應該是撞到我車尾，怎麼會是撞到車頭等
    語（見本院卷第126頁），足認於被告於本案交岔路口尚未
    完成右轉，左前車頭即與告訴人機車撞上，顯有支線道未暫
    停讓幹線道車輛先行之過失甚明。
(四)又本案經送交通部公路總局臺北區監理所基宜區車輛行車事
    故鑑定會鑑定認：「一、張建溢駕駛自小客車，行經無號誌
    岔路口右轉彎，車道上劃有倒三角形讓路線標示，支線道疏
    未注意左方幹道來車並停讓其行，同為肇事原因(駕照已因
    酒駕吊扣駕車有違規定)。二、李泓穎駕駛大型重機車，行
    經無號誌岔路口，夜間下雨疏未注意減速反超速行駛，未作
    隨時停車之準備，同為肇事原因。(越級駕駛有違規定)」等
    語，有交通部公路總局臺北區監理所基宜區車輛行車事故鑑
    定會鑑定意見書在卷可參（見偵卷第78頁至第80頁）；另經
    本院送交通部公路總局車輛行車事故鑑定覆議會覆議意見書
    認：「張建溢駕駛自小客車，雨夜行經劃設有讓路標線之無
    號誌T字路口，右轉彎時，支線道車未讓左方（誤載為右方
    ）幹線道車先行，與李泓穎駕駛大型重機車，雨夜行經無號
    誌T字路口，疏未注意減速慢行，作隨時停車之準備，反嚴
    重超速行駛，同為肇事原因。（張車無照【駕照吊扣】駕駛
    、李車無照【駕駛越級】駕駛均有違規定）」等節（見本院
    卷第79頁至第84頁），均同此意見。被告空言辯稱其已右轉
    完成、無過失，並不足採。
(五)被告雖以前詞置辯，然與上開勘驗結果與被告之自用小客車
    受損情況不符，並不足採。被告又辯稱：我從黎明一路右轉
    黎明路直行約8.8公尺左右才被告訴人高速撞擊，當時車速2
    0公里，從路口到該處所需時間約6至7秒，我是在另一台由
    東往西的車輛經過後才右轉進入黎明路，當時根本看不到燈
    光，我確實有停等，起步時間為畫面時間22:14:18等語（見
    本院卷第31頁、第57頁至第63頁），並提出自行於白天拍攝
    之行進畫面、GOOGLE地圖、監視錄影暨行車紀錄器截圖畫面
    備註（見本院卷第39頁至第45頁、第67頁、第109頁、第135
    頁），然上開資料係被告事後所模擬拍攝，並不足以證明當
    時之情形，而關於被告起步時間、車速亦均為被告空言之詞
    ，並無相關資料佐證，顯然均不足以據為有利被告之認定。
    是被告此部分所辯，自無足採。
(六)至告訴人係以前車頭撞擊被告左側車頭，且依上開覆議意見
    書以告訴人行駛之距離及時間換算，告訴人當時車速達每小
    時100公里，有交通部公路總局車輛行車事故鑑定覆議會覆
    議意見書在卷可佐（見本院卷第81頁至第84頁），顯見告訴
    人騎乘機車行經上開無號誌交岔路口時，有未減速慢行，作
    隨時停車之準備，超速行駛之過失，然縱使告訴人有前述過
    失，亦無法解免被告之過失責任，附此敘明。被告就本案車
    禍事故之發生顯有違反前開交通安全規則所定注意義務之過
    失，致兩車發生碰撞，造成告訴人受有上開傷勢，且告訴人
    於事故發生後隨即至國立陽明大學附設醫院就醫，此有國立
    陽明大學附設醫院診斷證明書在卷可參，已如前述，是被告
    之過失行為與告訴人所受之傷害結果間，具有相當因果關係
    。
(七)綜上，本案事證已臻明確，被告犯行洵堪認定，應予依法論
    罪科刑。
二、論罪科刑：
(一)核被告所為，係犯道路交通管理處罰條例第86條第1項、刑
    法第284條前段之無駕駛執照駕車，過失致人受傷罪，並應
    依道路交通管理處罰條例第86條第1項規定加重其刑。
(二)按所謂自首，祇以犯人在犯罪未發覺之前，向該管公務員申
    告犯罪事實，並受裁判為已足。目的在促使行為人於偵查機
    關發覺前，主動揭露其犯行，俾由偵查機關儘速著手調查，
    於嗣後之偵查、審理程序，自首者仍得本於其訴訟權之適法
    行使，對所涉犯罪事實為有利於己之主張或抗辯，不以始終
    均自白犯罪為必要（最高法院101年度第4次刑事庭會議(二)
    決議意旨參照）。查被告於肇事後，未離開肇事現場，而於
    其犯行未為有偵查權限之公務員發覺前，即向到現場處理之
    警員承認為肇事人，此有道路交通事故肇事人自首情形記錄
    表在卷可參（見偵卷第21頁），合於自首之要件，其後雖辯
    稱無過失等語，惟依據前揭說明，仍無礙其符合自首而得依
    法減輕其刑之要件判斷，本院審酌本案情節，依刑法第62條
    前段之規定減輕其刑。被告同時有上開加重、減輕事由，依
    法先加後減之。
(三)爰以行為人之責任為基礎，審酌被告駕駛汽車上路，本應小
    心謹慎、切勿搶快，以維護自身及其他用路人之安全，詎其
    疏未注意遵守上開道路交通安全規則之規定，因而發生本案
    交通事故，致告訴人受有上述所載之傷害，且迄今未能與告
    訴人達成和解，彌補告訴人所受損害，其行為實值非難；惟
    念其無前科紀錄，有臺灣高等法院被告前案紀錄表在卷可憑
    ，素行良好，兼衡被告於本院審理中自承大學畢業之智識程
    度，目前無業，家中有太太及小孩，經濟狀況小康（見本院
    卷第127頁），被告同為肇事原因暨告訴人所受傷勢程度等
    一切情狀，量處如主文所示之刑，並諭知易科罰金之折算標
    準。
據上論斷，應依刑事訴訟法第299條第1項前段，道路交通管理處
罰條例第86條第1項，刑法第284條前段、第62條前段、第41條第
1項前段，刑法施行法第1條之1第1項，判決如主文。
本案經檢察官董良造提起公訴，檢察官林禹宏到庭執行職務。
中　　華　　民　　國　　111 　年　　4 　　月　　26　　日
                 刑事第四庭  審判長法  官  林惠玲
                                   法  官  陳錦雯
                                   法  官  游皓婷
以上正本證明與原本無異。
如不服本判決應於收受送達後二十日內向本院提出上訴書狀，並
應敘述具體理由；其未敘述上訴理由者，應於上訴期間屆滿後二
十日內向本院補提理由書(均須按他造當事人之人數附繕本)「切
勿逕送上級法院」。　　　　　　　　　　　　　　　　　
                                   書記官  林欣宜  
中　　華　　民　　國　　111 　年　　4 　　月　　26　　日
所犯法條：
道路交通管理處罰條例第86條第1項
（刑責之加重及減輕）
汽車駕駛人，無駕駛執照駕車、酒醉駕車、吸食毒品或迷幻藥駕
車、行駛人行道或行經行人穿越道不依規定讓行人優先通行，因
而致人受傷或死亡，依法應負刑事責任者，加重其刑至二分之一
。
中華民國刑法第284條前段
因過失傷害人者，處1年以下有期徒刑、拘役或10萬元以下罰金
；致重傷者，處3年以下有期徒刑、拘役或30萬元以下罰金。